【裁判字號】    95,交聲,94
【裁判日期】    950330
【裁判案由】    違反道路交通管理處罰條例聲明異議
【裁判全文】
臺灣臺北地方法院交通事件裁定          95年度交聲字第94號
原處分機關  臺北市交通事件裁決所
異  議  人
即受處分人  甲○○
上列異議人即受處分人因違反道路交通管理處罰條例案件，對於
臺北市交通事件裁決所中華民國九十四年十二月十四日、同年月
十五日所為北市裁三字第裁二二─一Ａ0000000號、二二
－一Ａ0000000號、二二－一Ａ0000000號處分（
原舉發案號臺北市政府交通局北市停交字第一Ａ0000000
號、一Ａ0000000號、一Ａ0000000號）聲明異議
，本院裁定如下：
    主  文
如附表所示之原處分均撤銷，均發回臺北市交通事件裁決所。
    理  由
一、本件異議意旨略以：車牌號碼ＤＥＹ－六一九號輕型機車雖
    係異議人即受處分人甲○○所有，然異議人約於民國八十八
    年至八十九年間，即已因另案通緝中，未再使用該輛輕型機
    車，其最後一次騎乘上開輕型機車後，雖係將該車停放在臺
    北市○○路○段附近，惟非臺北市○○路○段三０巷八弄一
    三號處，且上開輕型機車嗣後已不見蹤跡，直至接獲原處分
    機關臺北市交通事件裁決所如附表所示之裁決書，始知其所
    有之上開輕型機車遭人移至上開違規地點，經向原處分機關
    陳述意見後，原處分機關仍認異議人有於如附表所示之違規
    時間，在如附表所示之違規地點停車之行為，並以如附表所
    示之裁決書各裁處異議人新臺幣（下同）一千二百元。再者
    ，其雖曾設籍在臺北市○○區○○街一二一號，然其實際上
    並未居住在該處，復已遷出上址，原處分機關非僅未將如附
    表所示之裁決書送達至異議人遷移後之新址，復未將舉發違
    反道路交通管理事件通知單送達予異議人收受。為此，聲明
    異議等語。
二、按違反道路交通管理處罰條例第十二條至第六十八條之規定
    者，由公路主管機關處罰，前項處罰於裁決前，應給予違規
    行為人陳述之機會；違反道路交通管理處罰條例之行為人，
    未依規定自動繳納罰鍰，或未依規定到案聽候裁決者，處罰
    機關應得於二個月內依基準表進行裁決之，道路交通管理處
    罰條例第八條第一項第一款、第二項、違反道路交通管理事
    件統一裁罰基準及處理細則第四十四條第一項分別定有明文
    。而處理違反道路交通管理事件，有關文書送達之程序，依
    違反道路交通管理事件統一裁罰基準及處理細則第五條之規
    定，應依行政程序法之規定，而舉發違反道路交通管理事件
    通知單依行政程序法第一百條及第一百十條規定，屬於書面
    處分之一種，應按同法第一章第十一節送達之規定合法送達
    受處分人始生效力。準此，處罰機關之裁決程序，應以行為
    人經合法收受舉發通知單之送達後，無正當理由未於應到案
    日期前自動繳納罰鍰或到案聽候裁決時，方有適用，如未合
    法送達舉發通知單，行為人自無從於裁決前申訴及表示意見
    ，原處分機關即不得逕行裁決處分。
三、訊據異議人甲○○堅決否認有上開違規行為，辯稱：其並未
    將上開輕型機車違規停放在上開地點，且未曾收受舉發違反
    道路交通管理事件通知單等語。經查：本件如附表所示裁決
    書所憑之舉發違反道路交通管理事件通知單，在經原舉發機
    關臺北市政府交通局先後於九十年六月十二日、同年月十九
    日及同年月二十日分別製單逕行舉發後，固均係依車主亦即
    異議人之戶籍地址「臺北市○○區○○街一二一號」而為送
    達，並無退回之紀錄，有臺北市停車管理處九十五年二月十
    六日北市停四字第０九五三０七二四四００號函一份暨函覆
    之舉發違反道路交通管理事件通知單三份附卷可稽，然異議
    人早在原舉發機關送達本件舉發違反道路交通管理事件通知
    單前，已於八十八年十月十九日即已遷出上開送達地址，遷
    入「臺北市○○區○○街五四巷二弄四號二樓」，嗣於八十
    八年十二月二十三日遷至「臺北縣深坑鄉○○路一九六號十
    樓」迄今，此亦有異議人之法務部戶役政連結作業系統之個
    人基本資料及遷徙紀錄資料各一份在卷足憑，本件舉發違反
    道路交通管理事件通知單自應向異議人該時之戶籍地址「臺
    北縣深坑鄉○○路一九六號十樓」而為送達，始為合法，原
    舉發機關未察，逕向異議人上開舊址送達，即難謂為合法，
    原處分機關自不得逕予裁罰。從而，揆諸前揭規定與說明，
    原舉發機關之舉發違反道路交通管理事件通知單既未合法送
    達予異議人收受，原處分機關自無依上開道路交通管理處罰
    條例及違反道路交通管理事件統一裁罰基準及處理細則之規
    定予以裁罰之餘地。是以，姑不論異議人辯稱其並未將上開
    輕型機車違規停放在上開地點，係遭他人擅自挪移一節是否
    屬實，原處分機關上開裁決程序，於法要有未合，自應由本
    院撤銷如附表所示之原處分，發回原處分機關另行合法送達
    舉發違反道路交通管理事件通知單後，再行循相關程序處理
    ，以資適法。
據上論斷，依道路交通案件處理辦法第二十條前段，裁定如主文
。
中    華    民    國    95    年    3     月    30    日
                        臺灣臺北地方法院交通法庭
                            法  官  吳麗英
以上正本證明與原本無異。
如不服本裁定應於送達後五日內向本院提出抗告狀。
                            書記官  田華仁
中    華    民    國    95    年    4     月    6     日
【附表】
┌──┬──────┬───────────┬───────┬─────────┐
│編號│裁 決 日 期 │裁   決   書   編   號│違  規  時  間│違   規   地    點│
├──┼──────┼───────────┼───────┼─────────┤
│ 一 │九十四年十二│北市裁三字第裁二二－一│九十年六月六日│臺北市○○路○段三│
│    │月十四日    │Ａ0000000號    │上午十時許    │０巷八弄三號      │
├──┼──────┼───────────┼───────┼─────────┤
│ 二 │九十四年十二│北市裁三字第裁二二－一│九十年六月十一│                  │
│    │月十五日    │Ａ0000000號    │日上午十時十五│同上              │
│    │            │                      │分許          │                  │
├──┼──────┼───────────┼───────┼─────────┤
│ 三 │九十四年十二│北市裁三字第裁二二－一│九十年六月八日│同上              │
│    │月十五日    │Ａ0000000號    │上午九時許    │                  │
└──┴──────┴───────────┴───────┴─────────┘


司法院資訊處製作；財團法人民間司法改革基金會備份。
